臺灣新北地方法院刑事判決
110年度易字第593號
公  訴  人  臺灣新北地方檢察署檢察官
被      告  汪育安


選任辯護人  張進豐律師
            謝俊傑律師
上列被告因妨害公務等案件，經檢察官提起公訴（110年度偵字
第3719號），本院判決如下：
    主  文
汪育安於公務員依法執行職務時，當場侮辱，處拘役拾日，如易
科罰金，以新臺幣壹仟元折算壹日。
    事  實
一、汪育安於民國109年11月11日上午9時43分許，騎乘機車行經
    新北市ＯＯ區ＯＯ路0段00巷口之際，因違規跨越停止線，為當
    時正在場執行巡邏勤務之新北市政府警察局海山分局埔墘派
    出所（下稱埔墘派出所）員警謝乙汝當場舉發。謝乙汝完成
    製單舉發後，隨即欲騎乘警用機車繼續巡邏，適汪育安亦正
    欲騎車離開現場，雙方機車不慎發生碰撞，汪育安於碰撞後
    ，旋逕行朝上開路段00巷口駛離，謝乙汝乃鳴警笛並上前追
    趕，在前揭巷口內將汪育安攔下，質問汪育安為何騎車衝撞
    警用機車，兩人遂起口角。汪育安明知謝乙汝乃依法執行職
    務之公務員，且當時正在執行巡邏勤務，竟基於侮辱公務員
    、公然侮辱之犯意，在不特定人得以共見共聞之上開場所，
    當場對謝乙汝辱罵稱「神經病ㄟ」等語，而足以貶損謝乙汝
    之人格及警察執法之尊嚴。
二、案經謝乙汝告訴暨新北市政府警察局海山分局移送臺灣新北
    地方檢察署檢察官偵查起訴。
    理  由
一、證據能力之認定：
  ㈠按刑事訴訟法第159條第1項規定，被告以外之人於審判外之
    言詞或書面陳述，除法律有規定外，不得作為證據。查證人
    即告訴人謝乙汝、證人黃士承警員製作之職務報告，係被告
    汪育安以外之人於審判外所為之書面陳述，無刑事訴訟法第
    159條之3及第159條之4所定得例外作為證據之情形，且經被
    告之辯護人爭執其等之證據能力，揆諸前揭規定，應認證人
    謝乙汝、黃士承所為職務報告，均不得作為認定被告有罪之
    證據。
  ㈡次按被告以外之人於審判外之陳述，雖不符刑事訴訟法第159
    條之1至第159條之4之規定，而經當事人於審判程序同意作
    為證據，法院審酌該言詞陳述或書面陳述作成時之情況，認
    為適當者，亦得為證據。當事人或辯護人於法院調查證據時
    ，知有第159條第1項不得為證據之情形，而未於言詞辯論終
    結前聲明異議者，視為有前項之同意，刑事訴訟法第159條
    之5定有明文。本院以下援引之被告以外之人於審判外之言
    詞或書面陳述，雖屬傳聞證據，惟當事人及辯護人明知此情
    ，而未於本院審理過程中聲明異議，本院審酌上開證據資料
    製作時之情況，尚無違法不當及證明力明顯過低之瑕疵，與
    本案待證事實復具有相當關連性，以之作為證據應屬適當。
    揆諸上開規定，認該等證據資料均得為證據。
  ㈢至非供述證據部分，並無事證顯示係實施刑事訴訟程序之公
    務員因違背法定程序而取得，復經本院依法踐行調查程序，
    皆應有證據能力。
二、認定事實之理由及證據：
    訊據被告矢口否認有何侮辱公務員、公然侮辱之犯行，辯稱
    ：我確實有於上述時地對警員謝乙汝口出：「神經病ㄟ」等
    語，但我並沒有要侮辱她的意思，且謝乙汝當時也不是在執
    行公務云云。辯護人則主張：案發當時係謝乙汝先叫汪育安
    停車，隨即對汪育安以：「妳剛剛撞什麼」等語嘶吼，且對
    於汪育安表示：「因機車位置問題不小心擦撞」等回應，均
    置之不理，只是不停重複地對汪育安咆哮：「怎樣啊」、「
    怎樣啊」等長達25分鐘之久，由於汪育安並不清楚謝乙汝盤
    留其在現場如此久之原因為何，復就其所提出之質疑亦只是
    不停聽到謝乙汝跳針式回答：「怎樣啊！」，汪育安在上班
    時間已嚴重耽擱、斯時又處於遭好幾位警員包圍且單方面不
    斷接受謝乙汝歇斯底里之嘶吼之情形下，始脫口表示「神經
    病欸」，藉此表達對「謝乙汝跳針式嘶吼行為」之不理解與
    無奈，實際上該話語與「妳到底想幹嘛」、「現在是怎樣」
    是「相同意思」，均係在陳述「對謝乙汝行為之不理解與困
    惑」，由此觀之，汪育安主觀上並無侮辱謝乙汝人格之故意
    ；另民眾對於警察執法之合法性本有質疑之權力，非謂「警
    察只要躲於執法之安全傘下，即可毫無限制地對民眾為各種
    行為，並要求民眾乖乖站好不可為任何反抗」，而審酌本案
    事實情狀，汪育安係在上開多重困境下，始脫口而出「神經
    病」一語，用以表示自己之抱怨，且此話語亦非高聲吆喝，
    僅有在場員警能夠見聞，謝乙汝客觀上之名譽顯然未受到損
    害云云。經查：
　㈠被告有於事實欄一所載時地，因騎乘機車違規跨越停止線，
    為當時正執行巡邏勤務之告訴人即員警謝乙汝當場舉發，嗣
    員警謝乙汝騎乘警用機車欲離開繼續執行巡邏勤務時，與亦
    正欲騎車離去之被告發生碰撞，被告於碰撞後，隨即逕行朝
    新北市板橋區三民路2段29巷口駛離，而遭員警謝乙汝鳴笛
    追趕，在上開巷口內攔下被告，並質問被告為何騎車衝撞警
    用機車，兩人因而引發口角，於爭執過程中，被告對員警謝
    乙汝口出：「神經病ㄟ」一語等情，業據證人即告訴人、證
    人黃士承於本院審理時證述明確(見本院110年度易字第593
    號卷【下稱本院卷】第126至135頁、第136至148頁)，並經
    本院勘驗警員配戴之密錄器及被告之行車紀錄器光碟確認無
    訛（見本院卷第111至123頁），是此部分事實應堪認定。
　㈡被告及辯護人雖以前詞置辯，然經本院勘驗密錄器及行車紀
    錄器光碟，結果如下（見本院卷第111至123頁）：
　　⒈開啟卷附名稱「密錄器」之光碟內名為「2019_1111_ 0934
      34_001.MP4」之檔案：
      ⑴本檔案為警察之密錄器影像，畫面右下角顯示拍攝時間
        為2020/11/11 9：44：28，汪育安出現在畫面中馬路上
        。
      ⑵謝乙汝：妳越線了，妳知道妳紅燈那妳還騎過來？
        汪育安：可是那個線不是在往這裡嗎？
        謝乙汝：沒有，妳紅燈，妳只要越線就是闖紅燈了。
        汪育安：可是那個線...
　　　　謝乙汝：剛剛紅燈，妳只要越過那條線就是闖紅燈，啊
　　　　        妳還要往過來妳還要鑽過去，妳知道妳這樣過
　　　　        來就是闖紅燈了，到旁邊，熄火一下喔，熄火
　　　　        一下喔謝謝，請熄火。
        汪育安：那個不好意思，可以快一點嗎，我要上班。
        謝乙汝：我會快一點啊，我會快一點啊，我們就是確認
　　　　        資料，我們也要開單啊好不好。
        汪育安：2分鐘。
        謝乙汝：不用限制我時間。
        警  員：我突然發現已經50分了...ㄟ...(聽不清楚)
        謝乙汝：士承，幫我確認她的資料。
        汪育安：好了嗎？
        路  人：地畫這樣人家怎麼...(聽不清楚)
        （畫面中1位騎乘機車之騎士在人行道上指著馬路）
        汪育安：對啊，你們這樣很奇怪ㄟ，你們那個制度超怪
　　　　        的。
        謝乙汝：那妳去跟法律說啊，我們也是依法開單啦，叫
　　　　        什麼名字，請問叫什麼名字？
        汪育安：可是你們這樣制度很奇怪。
        謝乙汝：請問妳叫什麼名字？
        汪育安：你們線這樣畫過來...
        謝乙汝：請問叫什麼名字、叫什麼名字？
        汪育安：汪育安。
        謝乙汝：好。
        汪育安：可以走了嗎？
        警  員：等一下喔，這邊要開單喔。
        汪育安：可以快一點嗎？
        警  員：好好，我們盡量寫快一點。
        汪育安：我現在很趕要上班，你們這樣子抓，然後我就
　　　　        在前面，而且...(聽不清楚)
        謝乙汝：妳違規是事實，妳違規是事實。
        警  員：我們依規定開單，依規定告發好不好。
        汪育安：那我要走囉。
        警  員：稍等一下喔，我們等等要給妳簽名。
        汪育安：可以嗎？快點啦！
        謝乙汝：妳如果開走沒關係，我再補妳一張。
        警  員：拒簽、妳要拒簽、拒收嗎？妳要收嗎？妳罰單
　　　　        要收嗎？
        汪育安：那妳可不可以快點開？妳知道這個紅綠燈要90
　　　　        幾秒，我們這樣子等我沒辦法上班，啊你們這
　　　　        個制度這麼爛，然後還畫這個線，你們就這樣
                子抓，啊我就在你們前面，我是要來問你們說
                這個線可不可以走的ㄟ，妳應該有看到我吧？
                我是還看著妳，然後我問妳，然後我這樣還要
                被開單？
        謝乙汝：我把妳攔下來的ㄟ。
        汪育安：我沒有要騎啊，我是看著妳的，我是問妳說這
　　　　        個線...
        謝乙汝：好啦，我很快就開完了啦，很快就開完了好不
　　　　        好，啊妳要一直跟我講話我會開更慢啦。
        警  員：我們現在開快一點啦... (聽不清楚)先給我們
　　　　        學姐寫完好不好。
        汪育安：要90幾秒，快點啊，好了嗎？
        （畫面右下角顯示拍攝時間為2020/11/11 9：48：15 
        警員謝乙汝開完單將罰單交給汪育安）
　　　　謝乙汝：5天後1個月內...這裡啦、這裡啦，這裡啦。 
         警  員：這裡、這裡、這裡（汪育安簽名）。
        謝乙汝：ㄟㄟㄟ單子收去啦，五天後要繳費蛤，5天內
　　　　        後1個月內要記得繳喔，ㄟ走囉、走囉。
        汪育安：他們真的很有問題欸，妳畫的那個線... 害人
　　　　        家... (聽不清楚)亂開罰單，你們自己停紅線
　　　　        然後都不用被開...
        謝乙汝：跟法律說啦，妳撞什麼撞啦！
      ⑶畫面右下角顯示拍攝時間為2020/11/11 9：49：06，警
        員謝乙汝騎乘機車追趕汪育安，並於畫面時間2020/11/
        11 09：49：08開始鳴笛並攔下汪育安。
        謝乙汝：（鳴笛）妳給我停車喔，停車、停車！
        汪育安：怎樣啦？
        謝乙汝：妳剛剛撞什麼？叫八洞給我過來。
        汪育安：妳知道妳轉彎的方向不對嗎？
        謝乙汝：妳剛剛撞什麼、妳剛剛撞什麼？你叫八洞。
        汪育安：我剛剛要轉彎的時候妳直接這樣，直接這樣回
　　　　        ㄟ。
        謝乙汝：怎樣，妳撞我機車ㄟ，妳妨害公務ㄟ！
        汪育安：啊妳...(聽不清楚)問題我要怎麼轉啊？
        謝乙汝：妳妨害公務啊！妳妨害公務啊！
        汪育安：妳停那我怎麼轉啊？
        謝乙汝：妳撞我機車幹什麼啊？
        汪育安：警察妳要不要過來講一下，她是不是不可理喻
　　　　        啊？
        謝乙汝：怎樣啊，什麼啦？
        汪育安：妳今天在外面，然後妳直接這樣子轉我要怎麼
　　　　        過啊？
        謝乙汝：妳說什麼，妳剛剛自己越線ㄟ！
        汪育安：...(聽不清楚)妳知道嗎？
        謝乙汝：直接叫八洞。
        警  員：好，叫了叫了，等一下喔。
        謝乙汝：妳撞我們的機車是怎樣？
        汪育安：可是我轉彎的時候妳沒有要讓ㄟ，妳紅線的時
　　　　        候妳在旁邊妳知道嗎？妳知不知道妳們停的是
　　　　        紅線啊？
        警  員：我們依法執行勤務，我們有權力。
        謝乙汝：依據警職法啦，這是公務車啦！
        汪育安：然後就一定要讓妳們，妳們停紅線就一定要讓
　　　　        嗎？妳自己在轉彎的時候妳有沒有看啊？
        謝乙汝：你叫了嗎？他們有叫車來嗎？
        警　員：對，他們要叫車來。
        汪育安：現在是怎樣？現在是怎樣？
        警　員：先熄火啦。
      ⑷畫面右下角顯示拍攝時間為2020/11/11 9：50：34許，
        汪育安將機車熄火。
        汪育安：我要上班好嗎？妳們到底在幹嘛啦？
        （另一名員警到場）
        警  員：怎樣？
        謝乙汝：沒有啊，違規啊、開單啊，然後我剛剛要轉過
　　　　        來的時候，她直接撞我們的車，就撞我的車啊
　　　　　　　  。
        汪育安：我沒有違規，她停紅線。
        謝乙汝：我們依據警職法，公務車就是公務車啦！
        汪育安：轉彎那時候妳跟我連在一塊...(聽不清楚)
        警　員：好了、好了。
        謝乙汝：啊妳違規是事實啊！
        汪育安：可是問題是我是來問妳問題的ㄟ。
        謝乙汝：妳問我問題、妳問我問題，妳剛才下來，我們
　　　　        全程錄音、錄影呴，拜託一下好不好。
        汪育安：妳可以錄影。
        謝乙汝：違規是事實啦。
        汪育安：我剛剛看著她，然後直接過來問她說這邊為什
                麼不能夠直接走，然後我根本就也沒有要過  
                去，她就直接說那妳要開單，OK啊，那我開單
                了啊，然後我要走了，結果她停紅線，她要走
                過去的時候，我剛好綠燈我也要這樣彎，她就
                直接拐到，啊妳停紅線靠那麼近妳要怎麼弄？
        警　員：其實妳們這樣講我也聽不太懂，她到底是怎樣
　　　　        ？所以她違規事實是怎樣？
        謝乙汝：她違規事實喔，她剛剛就是要騎車的時候，我
　　　　        們就站在那邊啊，啊她給我魯出來，我就說妳
                知不知道紅燈越過來、越出線就是闖紅燈，反
                正她就在那邊講，她就不爽啊，我就開單啊，
                我就依據規定開單，我就停在那邊啊，我要出
                來的時候我一定是退出來然後騎過來，啊她要
                過來的時候，她就要騎過來然後要直接靠近我
                跟我講，她就在那邊譙我們，就直接從我後面
                、就可能後面這樣魯過去。
        警　員：撞下去，是撞很大力嗎？
        警  員：她被咖到啦。
        謝乙汝：她就直接這樣，她明明知道，她自己一定知道
　　　　        她有咖到啦，她要跟我講話一定有咖到啦。
        警　員：很大力嗎？有很大力嗎？
        謝乙汝：一定...我怎麼會沒有感覺？
        警　員：我說的是那種「碰」，會讓妳倒地那種？
        謝乙汝：當然不是會倒地啊，她還要硬拗啊！
        警　員：妳就照開啊，照開她。
        謝乙汝：我已經開完了啊。
        警　員：啊妳們想要怎麼做？
        謝乙汝：她妨害公務啊。
        警　員：妳們要辦妨害公務？
        謝乙汝：對啊。
        警　員：她剛剛幹嘛？
        警　員：她說她衝撞她。
        警　員：有魯到嗎？
        謝乙汝：有哇，她剛剛有撞我，我超有感覺，要不然就
　　　　        調路口監視器啊。
        警　員：直接先去告知。
        汪育安：妳們可以直接查我的車，我的就有監視器好不
　　　　       好，妳自己彎的那麼大力，啊妳就在那麼外面
                ，大家綠燈的時候要轉彎的時候，妳怎麼可能
                不A 到，然後妳又停紅線。
        警　員：好啦，我們先看影片啦，好不好，影片先拿出
　　　　        來看。
        警　員：那妳就先告知。
     ⑸畫面右下角顯示拍攝時間為2020/11/11 09：53：26 許，
        影片播放完畢。
    ⒉開啟卷附光碟內名稱為「video」之檔案：
      ⑴本檔案為行車紀錄器錄影畫面，未顯示時間，影像並不
        連續，檔案開始播放時，畫面中斑馬線上方之紅綠燈顯
        示為紅燈，畫面右側路邊有兩名警員站在警車旁，檔案
        時長共1分7秒許。
      ⑵檔案播放至1 秒許，車輛持續往前行駛並越過斑馬線，
        鏡頭轉向，畫面左側巷口之紅綠燈顯示為綠燈，此時有
        1名警員（即告訴人謝乙汝）走向被告，站在畫面右側
        ，畫面中央馬路上有車輛行駛而過。
      ⑶檔案播放至17秒許，告訴人向後退，檔案播放至18秒許
　　　  ，鏡頭轉向對著路邊騎樓，畫面左側有另1名警員及1
　　　  位頭戴白色安全帽、身穿深色外套之男子站在路旁黑色
　　　  機車後方。
      ⑷檔案播放至23秒許，鏡頭對著馬路，謝乙汝站在畫面右
　　　  方背對鏡頭，隨即騎上機車。
　　　  汪育安：…有問題…（聽不清）…她在這邊開人家亂…
　　　  （聽不清）
      ⑸檔案播放至26秒許，鏡頭轉向另一側，機車朝前方巷口
　　    行駛，檔案播放至30秒許，出現警笛聲，檔案播放至33
        秒許，謝乙汝騎乘機車出現在被告前方，朝被告比劃，
        隨即將車輛停在路邊，並下車與被告對話。
        謝乙汝：妳剛剛撞什麼!妳剛剛撞什麼!
        汪育安：..（聽不清）..妳這樣回ㄟ!
        謝乙汝：怎樣!
        汪育安：..（聽不清）....什麼
        謝乙汝：怎樣阿!
        汪育安：..（聽不清）
        謝乙汝：撞我的機車是怎樣!
        汪育安：.沒有要讓ㄟ...的時候妳在旁邊....紅線...
        汪育安：...一定要讓妳們..妳們停紅線..
      ⑹檔案播放至59秒許，1名警員出現，並按了下畫面正前
　　    方機車的儀錶板右側某裝置。
        汪育安：...妳自己在轉彎的時候妳有沒有看阿!
        汪育安：..現在是怎...
      ⑺檔案播放至1分7秒許，影片播放完畢。 
    ⒊開啟卷附名稱「密錄器」之光碟內名為「2020_1111_10132
      8_001.MOV於000034辱罵神經病」之檔案：
      ⑴本檔案為警察之密錄器影像，畫面右下角顯示拍攝時間
        為2020/11/11 10：13：27，拍攝地點為馬路邊，檔案
        開始播放時，有1頭戴黑色安全帽、穿著深色外套之女
        子（即被告汪育安）與1位頭戴白色安全帽、戴著口罩
        之女警（即告訴人謝乙汝）正在對話，另有數名警員站
        在兩人身旁。
　　　⑵謝乙汝：我不是跟妳講了，5天後1個月內要記得繳費，
　　　　        阿妳的單子不是直接飛走，我這樣跟妳講有…
　　　　         (聽不清)...妳都一直跟我講那個線怎麼畫，
　　　　        啊我就有講了，妳就跟法律講，要不然妳要跟
　　　　        我講怎麼辦？我就不是畫線的人啊！阿妳在兇
　　　　        什麼兇!我不知道妳在兇甚麼啊!
        汪育安：我也不知道妳在兇甚麼啊!
        謝乙汝：妳在兇甚麼啊!
        汪育安：妳剛剛講話..
        謝乙汝：阿妳剛剛簽名簽成怎樣啦！妳剛剛簽名簽成怎
　　　　        樣啦！
        汪育安：..(聽不清)妳剛剛說什麼東西！..我一直問妳
　　　　        說...(聽不清)能不能過..
        謝乙汝：我就跟妳講了。我剛剛一開始就說叫妳跟法律
　　　          講
        汪育安：..(聽不清)讓妳開單
        謝乙汝：我剛剛跟妳講了阿！
        汪育安：..看著妳的！
        警  員：好了、好了！好了好不好！
        （在場其她警員隔開汪育安及謝乙汝）
        汪育安：神經病ㄟ！女警..(聽不清)
        （畫面右下角顯示拍攝時間為2020/11/11 10：14：01
        ）
        警  員：ㄟㄟㄟ，妳注意妳講的那一句話喔。妳剛剛講
　　　　        什麼！
        謝乙汝：妳剛剛講什麼！
        警  員：妳剛剛這個已經是罵人，人身攻擊ㄟ!
        謝乙汝：妳剛剛講什麼！
        汪育安：妳這樣子對人家講話這麼態度那麼兇，然後都
　　　　        不聽人家講話!
        謝乙汝：怎樣!
        汪育安：然後人家一轉彎的時候就要說妳為什麼要走，
　　　　        那我就一直問妳說到底能不能走..
        警  員：好啦、好啦！我們不是服務業啦!
        謝乙汝：走怎樣!怎樣!(重複數次)
        汪育安：...就一直說要開單!
        警  員：我們不是服務業啦!(重複數次)
        警  員：小姐，我先跟妳講..妳們要怎樣吵...
        汪育安：你們不是服務業我知道，但是你們講話都不聽
　　　　        人講啊。
        警  員：有些話不能說出口，我先講，這是第一次警告
　　　　        妳了，氣頭上還是不能講出來。
        警  員：我告訴妳，妳們剛剛吵架，妳們雙方要就事實
　　　　        怎樣罵，我是覺得都OK..
        警  員：妳怎麼稱呼?　　　　
        汪育安：汪。
        警  員：阿妳直接罵人家神經病妳這樣就已經人身攻擊
　　　　        了，妳知不知道?我們同事也沒有罵妳什麼神
                經病還是甚麼，都沒有喔!阿結果妳就自己先
                出口講這個，那就是人身攻擊了。
        警  員：我跟妳講，其實講真的，不然就是大家回去看
　　　          密錄器，妳如果真的覺得她態度不佳，妳可以
                事後去申訴我們這都沒意見，但是不可以罵人
                家神經病，這是不行的。阿妳要不要陪我們..
                乾脆回去直接把密錄器放大，大家一起看，去
                評斷這件事誰對誰錯。
        汪育安：妳們那邊有監視器?
        警  員：有、有、有!我們監視器跟密錄器...
        警  員：有、有，我們回去釐清事實、我們帶妳回去釐
　　　          清事實啦。
        汪育安：妳們可以看得見我其實..我其實過紅燈的時候
　　　          我是要問她說那個到底能不能過!
        警  員：可以、可以，沒有，我跟妳講..我跟妳講..
        汪育安：她也沒問直接開我單，我就讓她開了我想早點
　　　          上班!
        警  員：我知道、我知道。
        警  員：我們回去、回去做CHECK好不好。
        警  員：我了解、我了解，汪小姐我們回去做CHECK 好
　　　　        不好，不要大家都在這邊…因為大家也會看，
                這邊路人也會看OK嗎?
        警  員：…而且講難聽一點，剛剛妳罵了之後妳已經變
　　　　        成妳理虧了好不好。
        警  員：我們先回去做處理，妳看要不要等一下我們警
　　　          車都騎著，阿妳跟在我們後面回去好不好?
        警  員：妳剛剛罵我們同事那一句，講認真的，那麼多
　　　          人都在現場，真的是沒什麼好說的。
　　　  汪育安：對，然後你們就全部人都只針對我1個，你們 
                 …
        警  員：沒有在針對妳、我們沒有在針對妳…(聽不清)
　　　　        …不是只有針對妳OK嗎?
        警  員：我們現在來到場，就是要知道事實，我講認真
　　　          的如果我們要針對妳..我們現在也不用跟妳廢
                話
        警  員：我們不用那麼客氣...
        警  員：我們就直接全副武裝把妳上銬帶回去就好，我
　　　         們就不用講那麼多了。針對妳不是這樣針對的
                。
        警  員：妳看妳要不要騎在後面跟我們回去派出所，請
　　　　        她把密錄器調出來監視器畫面看..(聽不清)ok
　　　　        嗎?
        警  員：至少做個確認好不好?
        警  員：ok嗎? ok嗎?
        汪育安：你們派出所在哪裡?
        警  員：就在旁邊而已。
        警  員：就在前面，很近、很近，妳跟他們這樣騎就到
　　　          了。
        警  員：從這邊騎車過去不到30秒，我們回去釐清事實
　　　　        啦，回去看事實就知道啦，走吧。
      ⑵畫面右下角顯示拍攝時間為2020/11/11 10：16：22許
　　　　，汪育安騎上機車。
        警  員：好啦。那你們先這樣回去囉。
        警  員：好。
        警  員：那你..
      ⑶畫面右下角顯示拍攝時間為2020/11/11 10：16：26許
　　    ，影片播放完畢。
　㈢依前述勘驗內容，告訴人於案發當時係穿著警察制服，騎乘
    警用巡邏機車，且當日8時至10時正執行巡邏勤務乙節，亦
    有新北市政府警察局海山分局埔墘派出所勤務分配表、員警
    領用槍彈與無線電登記簿各1份在卷可憑（見110年度偵字第
    3719號卷【下稱偵卷】第35至37頁）。又告訴人於巡邏期間
    因見被告騎乘機車違規跨越停止線，乃依道路交通管理處罰
    條例第53條第1項開單告發，嗣其完成製單舉發後，欲騎乘
    警用機車離開繼續執行巡邏勤務之際，與亦正欲騎車離去之
    被告發生碰撞，詎被告明知兩車已有碰撞之情，竟未停車查
    看，即逕自離開現場，致告訴人認被告係不服告發蓄意攻擊
    伊後隨即逃逸，遂立刻鳴笛追趕，在新北市板橋區三民路2
    段29巷口內攔下被告，並質問被告為何要擦撞其騎乘之警用
    機車，且表示被告此舉係在妨害公務，同時呼叫支援警力，
    待支援警力到場後，告訴人即向其他員警解釋事發經過，表
    明欲追究被告妨害公務之刑責，而被告則不斷爭辯係告訴人
    違規停車導致其擦撞到警用機車，復對告訴人先前舉發其違
    規表達不服，又因告訴人語氣不善，被告心生不滿，而對告
    訴人語出：「神經病ㄟ」一語，足見告訴人第二次將被告攔
    停，係認被告有妨害公務之犯罪嫌疑，欲將其帶回派出所調
    查，而以告訴人對被告開單告發後旋遭被告騎乘之機車擦撞
    ，且被告於告訴人填單告發之過程中再三以言語挑釁要求告
    訴人開單快一點、抱怨制度設計不良害其被開單等情觀之，
    告訴人於兩車發生擦撞當下認被告係不服取締而故意騎車衝
    撞其騎乘之警用機車，涉嫌妨害公務，尚屬有合理之根據，
    故告訴人二度攔停被告欲究明其責任，符合刑事訴訟法第88
    條第1項規定：「現行犯，不問何人得逕行逮捕之。」之要
    件，乃合法執行職務之行為。至警員最後雖以任意同行之方
    式要求被告至派出所接受調查，而非直接以現行犯逮捕被告
    ，惟此乃警員於權衡現場狀況後，認若被告願意配合前往派
    出所協助調查，即無動用強制處分逮捕被告之必要，尚無從
    據此推論告訴人第二次攔下被告之行為係屬違法。從而，被
    告及辯護人辯稱告訴人於案發時並非依法執行職務云云，核
    不足採。
　㈣另按刑法第140條第1項之罪，以於公務員依法執行職務時，
    當場侮辱公務員，或公然侮辱公務員依法執行之職務為構成
    要件。所謂當場侮辱，係指於公務員執行職務之場所侮弄折
    辱而使公務員難堪而言，行為人以言語或舉動侮弄折辱均屬
    之，且於公務員執行職務當時視聽所能及之處所為之，即足
    以構成本罪。行為人主觀上只要對於公務員係依法執行職務
    之公務員或其職務有所認識，進而決意當場侮辱或公然侮辱
    者，即具備本罪之犯罪故意。而刑法上之公然侮辱罪，係指
    侮辱他人，且該侮辱行為係公然為之，所謂「公然」係指不
    特定人或多數人得以共聞共見之狀況。再者「侮辱」係指以
    使人難堪為目的，以言語、文字、圖畫或動作，表示不屑輕
    蔑或攻擊之意思，而足以對個人在社會上所保持之人格及地
    位，達貶損其評價之程度。本件被告確係不滿告訴人開單告
    發其交通違規，又認告訴人違規停車造成其擦撞到警用機車
    ，且執法態度不佳，方對告訴人表示：「神經病ㄟ」一語，
    被告在斯時、斯地係針對告訴人而為辱罵，且其對告訴人口
    出上開言語之地點係在新北市板橋區三民路2段29巷口內，
    為不特定人得以共見共聞之處所。再者，前述言詞依一般社
    會通念，寓含不屑、輕蔑、攻擊或使人難堪之意，足以使告
    訴人感到難堪、困窘，自屬貶抑性之言詞，且被告對身為執
    行國家公權力之員警口出上開侮辱性之言語，實已達貶損在
    場員警個人及職務在社會上所保持之人格與地位之評價之程
    度，依社會通念當已構成侮辱行為。另參以被告行為時為年
    約26歲之成年人，學歷為大學畢業（見本院卷第89頁、第16
    3頁），應有相當之社會經歷與智識程度，對前述言詞之理
    解能力並無異於社會上一般成年人，應能認知該等言詞係屬
    辱罵人之惡言，且對於遭謾罵之告訴人而言，足使其感受到
    難堪、不快，復有損於警察執法之尊嚴，故其主觀上確有侮
    辱公務員及公然侮辱之故意甚明。被告及辯護人以被告主觀
    上並無侮辱告訴人之故意，客觀上被告之行為亦不足以貶損
    告訴人之名譽云云置辯，顯難憑採。
　㈤綜上所述，本件事證明確，被告前揭犯行堪予認定，應依法
    論科。
三、論罪科刑：
　㈠新舊法比較：
　　按行為後法律有變更者，適用行為時之法律，但行為後之法
    律有利於行為人者，適用最有利於行為人之法律，刑法第2
    條第1項定有明文。查被告行為後，刑法第140條於111年1月
    12日修正公布，於同年月14日施行。修正前刑法第140條第1
    項規定：「於公務員依法執行職務時，當場侮辱或對於其依
    法執行之職務公然侮辱者，處6月以下有期徒刑、拘役或3千
    元以下罰金。」，修法後則規定：「於公務員依法執行職務
    時，當場侮辱或對於其依法執行之職務公然侮辱者，處1年
    以下有期徒刑、拘役或10萬元以下罰金。」（修正後原刑法
    第140條第2項刪除）。經比較修法前、後之規定，修正後刑
    法第140條將法定刑中之有期徒刑及罰金刑部分之上限提高
    ，自以修正前之規定對被告較為有利，依刑法第2 條第1 項
    前段規定，被告本件犯行應仍適用行為時即修正前刑法第14
    0條第1項前段規定處罰。
　㈡罪名與罪數：
　　核被告所為，係犯修正前刑法第140條第1 項前段之侮辱公
    務員罪、刑法第309條第1項之公然侮辱罪。被告以前述言語
    公然侮辱依法執行職務之員警謝乙汝，同時觸犯上開二罪名
    ，為想像競合犯，應從一重之侮辱公務員罪處斷。
  ㈢量刑：
　　爰以被告之責任為基礎，審酌其明知告訴人為員警，因認告
    訴人執法態度不佳，而於告訴人依法執行職務時，以「神經
    病ㄟ」之言語辱罵告訴人，藐視公權力並侵害告訴人之人格
    尊嚴，應予非難；兼衡其素行（見本院卷附臺灣高等法院被
    告前案紀錄表）、犯罪動機、目的、手段、智識程度及家庭
    生活經濟狀況（見本院卷第163至164頁）、對告訴人造成之
    損害程度，及被告犯後飾詞否認犯行，且迄未與告訴人成立
    和解，或賠償告訴人所受損害等一切情狀，量處如主文所示
    之刑，並諭知如易科罰金之折算標準，以示處罰。
據上論斷，應依刑事訴訟法第299 條第1 項前段，刑法第2條第1
項前段、第309 條第1 項、第55條、第41條第1項前段，修正前
刑法第140條第1項前段，刑法施行法第1 條之1 第1 項，判決如
主文。
本案經檢察官姜長志偵查起訴，由檢察官顏汝羽到庭實行公訴。
中　　華　　民　　國　　111 　年　　3　　月　　3　　日
                  刑事第七庭  法　官  劉思吟
上列正本證明與原本無異。
如不服本判決應於收受送達後20日內向本院提出上訴書狀，並應
敘述具體理由；其未敘述上訴理由者，應於上訴期間屆滿後20日
內向本院補提理由書（均須按他造當事人之人數附繕本）「切勿
逕送上級法院」。
                              書記官  廖俐婷 
中　　華　　民　　國　　111 　年　　3 　　月　　7 　　日
附錄本案論罪科刑法條全文：
（111年1月12日）修正前刑法第140條第1項：
於公務員依法執行職務時，當場侮辱，或對於其依法執行之職務
公然侮辱者，處6月以下有期徒刑、拘役或3千元以下罰金。
中華民國刑法第309條：
公然侮辱人者，處拘役或 9 千元以下罰金。
以強暴犯前項之罪者，處 1 年以下有期徒刑、拘役或 1 萬 5
千元以下罰金。